臺灣新北地方法院民事裁定
110年度訴字第2601號
反訴原告    林哲民  

訴訟代理人  陳郁婷律師
複  代理人  陳寧馨律師
反訴被告    林文良  

            許林麗凰
            林麗琴  
            林志樺  
            林士惟  
共      同
訴訟代理人  吳志南律師
            陳為勳律師
上列當事人間請求確認不動產所有權存在事件，本院裁定如下：
    主  文
反訴原告應於收受本裁定送達五日內補繳裁判費新臺幣柒仟陸佰
元，逾期未繳，即駁回其反訴。
    理  由
一、本訴與反訴之訴訟標的相同者，反訴不另徵收裁判費，民事
    訴訟法第77條之15第1項固有明文。惟所謂訴訟標的相同，
    係指經原告或反訴原告主張並以原因事實特定後請求法院審
    判之實體法上權利同一者而言，凡反訴主張之權利與本訴不
    同者，即為不同之訴訟標的，應另徵收裁判費，合先敘明。
    本件反訴被告依民事訴訟法第247條規定起訴請求確認坐落
    新北市○○區○○段000地號未辦保存登記房屋之一樓（下稱系
    爭房屋）所有權為反訴被告公同共有。反訴原告則依民法第
    767條第1項、第821條、第179條規定，請求反訴被告返還系
    爭房屋及給付相當於租金之不當得利。是本訴與反訴所主張
    之權利，並不相同，訴訟標的亦非同一，應分別徵收裁判費
    。
二、按訴訟標的之價額，由法院核定；核定訴訟標的之價額，以
    起訴時之交易價額為準；無交易價額者，以原告就訴訟標的
    所有之利益為準；法院因核定訴訟標的之價額，得依職權調
    查證據；以一訴主張數項標的者，其價額合併計算之；以一
    訴附帶請求其孳息、損害賠償、違約金或費用者，不併算其
    價額，民事訴訟法第77條之1第1項、第2項、第3項、第77條
    之2第1項前段、第2項分別定有明文。又按房屋及土地為不
    同之不動產，各得單獨為交易標的，且計算原告就訴訟標的
    所有之利益，應以聲明範圍內訴訟標的之價額為準，故請求
    遷讓（出）房屋之訴，其訴訟標的價額，應以房屋之價額為
    準，不應將房屋坐落之土地價額併算在內。
三、經查，本件反訴原告請求反訴被告返還系爭房屋予全體共有
    人，反訴之訴訟標的價額應以系爭房屋不含基地之價值計算
    ，至附帶請求之不當得利部分，則不併算其價額。系爭房屋
    之訴訟價額前經本院於民國110年10月6日裁定核定為新臺幣
    （下同）694,980元確定，故本件反訴訴訟標的價額亦同此
    核定，是本件反訴部分應徵收第一審裁判費7,600元。至反
    訴原告附帶請求相當於租金之不當得利部分，揆諸前開規定
    及說明，應不併算其價額。茲依民事訴訟法第249條第1項但
    書之規定，限反訴原告於收受本裁定送達5日內補繳，逾期
    未繳，即駁回其反訴。
中　　華　　民　　國　　111 　年　　1 　　月　　18　　日
                  民事第五庭  法　官　曹惠玲
以上正本係照原本作成。　　　　　　　　　
如不服本裁定關於核定訴訟標的價額部分，應於送達後10日內向
本院提出抗告狀，並繳納抗告費新臺幣1,000 元；其餘關於命補
繳裁判費部分，不得抗告。 
中　　華　　民　　國　　111 　年　　1 　　月　　18　　日
                              書記官　涂菀君